【裁判字號】    92,交抗,202
【裁判日期】    920430
【裁判案由】    聲明異議
【裁判全文】
臺灣高等法院臺中分院刑事裁定                    九十二年度交抗字第二○二號
      抗  告  人
      即受處分人  甲○○
右列抗告人因違反交通管理處罰條例案件，不服臺灣南投地方法院中華民國九十二年
二月十三日裁定（九十一年度交聲字第一六一號）提起抗告，本院裁定如左：
      主  文
抗告駁回。
      理  由
一、抗告意旨略以：原裁定對目擊證人何鳳換、葉麗玲之證詞何以不採之理由未詳盡
    交代，徒偏信執勤員警之證詞。按一般常情，員警在路邊取締交通違規，斷不可
    能全部員警均注意車輛過往情形，本案當時執勤員警全部同聲指證異議人有闖紅
    燈右轉情形應不可採。現在警察迫於業績壓力躲在暗處濫開罰單情形，常見諸報
    章，原裁定竟謂舉發員警與異議人素不相識，不會設詞誣陷顯然不當等語，為此
    提起抗告云云。
二、按汽車駕駛人，行經有燈光號誌管制之交岔路口闖紅燈者，處新臺幣一千八百元
    以上五千四百元以下罰鍰，道路交通管理處罰條例第五十三條定有明文。經查：
  (一)抗告人甲○○駕駛車號ＯＪ─二一三一號自小客車，於九十一年九月十五日九時
    二十八分許，在彰化市○○路中彰快速路口處，因「闖紅燈（彰興路右轉中彰快
    速路口）」違規，有彰化縣警察局於民國（下同）九十一年九月十五日彰警交字
    第Ｉ00000000號舉發違反道路交通管理事件通知單、交通部公路局台中
    區監理所南投監理站九十一年十月三十日投監五字第裁六五─Ｉ0000000
    0號裁決書各一紙在卷可稽。
  (二)本件告發之掣單員警黃森業於彰化縣警察局保安隊受理交通違規申訴案件交辦查
    詢表載明：「自小客車ＯＪ─二一三一由彰興路闖紅燈右轉中彰快速道路，經職
    攔查據實舉發，由於該處為多向號誌，紅燈可左轉，但不可右轉時違規闖紅燈右
    轉。其所謂綠燈實為左轉之燈號，當時中彰快速道路，下交流道方向為紅燈可右
    轉，彰興路雙向紅燈可左轉，其右轉之行徑已侵害對向來車左轉之路權」等語，
    特別就系爭路口交通號誌變換情形詳加說明，抗告人於南投監理站九十一年九月
    卅日違反道路交通管理處罰條例民眾申訴表申訴內容摘要稱：「員警說我闖紅燈
    ，我問他什麼叫做綠燈，請他教我，後來我跟他一起走到紅綠燈路口，請員警教
    我以後紅綠燈該怎樣左轉」等語，證人何鳳換於原審亦稱：「異議人跟警員爭執
    說他沒有闖紅燈，警員說有，異議人就跟警員說那我要怎麼走，他們就回到路口
    看紅綠燈」等語（九十一年十二月廿三日訊問筆錄，原審卷第十二頁），是原裁
    定所認定抗告人應係於左轉綠燈亮起後誤認為綠燈可通行而有紅燈右轉之情事，
    與卷內資料尚無不符之處。
  (三)告發現場另外三位員警陳恭課、周華芳及楊忠慶於原審均證述：「只有異議人下
    車，不清楚車內有幾人」等語（九十二年一月十三日訊問筆錄，原審卷第廿八頁
    ），核與何鳳換於原審所證：「我與葉麗玲沒有下車」（九十一年十二月廿三日
    訊問筆錄，原審卷第十二頁）亦相符合，參酌證人楊忠慶證稱：「異議人說他沒
    有闖紅燈，黃森業帶異議人到路口看號誌變換情形」（九十二年一月十三日訊問
    筆錄，原審卷第廿八頁），亦與證人何鳳換前開證述情節相符，則抗告人所指：
    「按一般常情，員警在路邊取締交通違規，斷不可能全部員警均注意車輛過往情
    形」云云，顯屬無據。另抗告人於南投監理站九十一年九月卅日違反道路交通管
    理處罰條例民眾申訴表申訴內容摘要稱：「右轉之後，開一小段路，交通警、黃
    森業員警叫我停車，我就停下來」等語，參酌證人何鳳換所證：「我們右轉後就
    被警員攔下來」及證人黃森業所稱：「（問：當時距離路口多遠？）約十到十五
    公尺」等情，抗告意旨狀所指稱：「警察迫於業績壓力躲在暗處濫開罰單情形」
    云云，亦乏實據足以證明。
  (四)證人何鳳換、葉麗玲於原審時固一致證稱：抗告人係於綠燈時右轉云云，然何鳳
    換於當日同時證稱：「我坐在右後座，葉麗玲他坐在我的前面，我們當時在聊天
    」等語，葉麗玲則稱：「因為當時剛上車，在車上做什麼我忘記了」等語（九十
    一年十二月廿三日訊問筆錄，原審卷第十二、十三頁），既然當時抗告人、何鳳
    換、葉麗玲在聊天，葉麗玲尚且忘記在車上做什麼，則未親自駕車且分別坐於右
    前座及右後座之證人等是否會特別注意交通號誌，就常情而論，實有合理可疑。
    綜上，本院認以黃森業等警員所述為可採，原處分機關交通部公路局台中區監理
    所南投監理站裁處受處分人即抗告人新台幣二千七百元整，原審法院據以駁回異
    議，並無不當。本件抗告為無理由，應予駁回。
三、據上論結，應依道路交通案件處理辦理辦法第二十六條，刑事訴訟法第四百十二
    條，裁定如主文。
中      華      民      國     九十二    年     四     月    三十       日
                                   臺灣高等法院臺中分院刑事第四庭
                                         審判長法  官  洪  耀  宗
                                               法  官  江  德  千
                                               法  官  劉  登  俊
右正本證明與原本無異。
不得再抗告。
                                               書記官  鄧  智  惠
中      華      民      國    九十二     年      四       月    三十    日
                                                                        Ｆ


司法院資訊處製作；財團法人民間司法改革基金會備份。
